【裁判字號】    90,交上易,1907
【裁判日期】    901227
【裁判案由】    過失傷害
【裁判全文】
臺灣高等法院臺南分院刑事判決             九十年度交上易字第一九○七號   Ｇ
      上  訴  人
      即  被  告  乙  ○  ○
右上訴人因過失傷害案件，不服臺灣臺南地方法院九十年度交易字第二三四號中華民
國九十年十月二十三日第一審判決（起訴案號：臺灣臺南地方法院檢察署九十年度偵
字第四二五○號），提起上訴，本院判決如左：
      主      文
上訴駁回。
乙○○緩刑參年。
      事      實
一、乙○○於民國八十九年九月二十九日下午四時二十分許，駕駛車牌號碼ＩＧ─七
    八四六號自用小客車，沿臺南市○○路○段二六二巷，由北往南方向行駛，途經
    該巷與怡安路設有閃光紅燈之交岔路口時，理應注意車輛行至無號誌之交岔路口
    ，支線道車應暫停讓幹線道車先行，且閃光紅燈表示「停車再開」，車輛應減速
    接近，先停止於交岔路口前，讓幹線道車先通行後認為安全時，方得續行，而依
    當時天候晴、日間自然光線、柏油路面乾燥、無缺陷、無障礙物、視距良好等情
    形，客觀上亦無不能注意之情事，其竟疏於注意讓幹道車先通行，即貿然前行，
    適有甲○○騎乘車牌號碼ＶＫＯ─六七三號輕型機車，亦疏未注意車前狀況，行
    經設有閃光黃燈號誌交岔路口，未減速慢行，沿怡安路由東往西方向行駛至上址
    ，乙○○因有前述過失，見狀閃避不及，其自用小客車前保險桿及右前方向燈處
    撞及甲○○機車右側腳踏板及車身，甲○○隨即人車倒地，因而受有右鎖骨骨折
    、頭、右手掌、右足踝擦傷等傷害。乙○○肇事後，於有偵查權之公務員或機關
    發覺其犯罪前，向到現場處理之警察自首並接受裁判。
二、案經甲○○訴由臺南市警察局第三分局報請臺灣臺南地方法院檢察署檢察官偵查
    起訴。
      理      由
一、訊據上訴人即被告乙○○坦承於右揭時、地，駕駛自用小客車與告訴人甲○○所
    騎乘機車相碰撞，致告訴人受有上開傷害之事實，惟否認有過失傷害犯行，辯稱
    ：其車是停在快車道上要通過道路，告訴人沒有戴安全帽騎在快車道上，怕被警
    察取締，所以騎得很快，告訴人發覺其車在快車道上後並未煞車，要閃過去，因
    其車面向東南方，告訴人閃過去後，重心不穩，才又閃回來碰到其車之保險桿，
    所以告訴人之機車才會倒向右邊，身體右半邊受傷，且告訴人右手掌擦傷、右手
    鎖骨骨折是因其未戴安全帽，以右手撐地所致，其並不是沒有注意閃紅燈號誌，
    否則事故擦撞點應該在慢車道上，其沒有過失，事後其有幫告訴人修繕機車，並
    在柳營簡易庭成立調解，其願賠償告訴人新台幣（下同）八萬元，並已先付四萬
    元云云。經查：
（一）被告坦承於右揭時、地，駕駛自用小客車與告訴人甲○○所騎乘機車相碰撞，
      致告訴人受有上開傷害等事實，核與告訴人於警訊時、偵查中指訴之情節相符
      ，並有道路交通事故調查報告表一份、現場及車損照片七張附於警卷可資佐證
      ，而告訴人受有右揭傷害，亦有財團法人奇美醫院診斷證明書一份附於警卷可
      參。
（二）按車輛行至無號誌之交岔路口，支線道車應暫停讓幹線道車先行，道路交通安
      全規則第一百零二條第一項第二款定有明文。又閃光紅燈表示「停車再開」，
      車輛應減速接近，先停止於交岔路口前，讓幹道車優先通行後認為安全時，方
      得續行，道路交通標誌標線號誌設置規則第二百十一條第一項第二款亦有明文
      規定。經查，本件肇事地點被告原行駛之臺南市○○路○段二六二巷，係屬支
      線道；而告訴人所行駛之怡安路，係屬幹線道，且被告所行方向，設有閃光紅
      燈號誌，有前開調查報告表事故現場圖可稽，被告自應先停止於交岔路口前，
      讓幹線道之告訴人騎乘之機車先行，確認安全無虞時，方得續行。次查，依前
      開調查報告表事故現場圖所示，被告所駕駛之自用小客車（即圖示之Ａ車）方
      向燈碎片掉落在內側快車道上，足見該處應係兩車碰撞之地點，而被告亦辯稱
      其是停在快車道要通過道路等語，惟被告所行方向，係設有閃光紅燈號誌，有
      該調查報告表事故現場圖可按，被告自應先停止於交岔路口前等待幹線道之車
      輛通過始可行駛，而被告卻停在快車道等待，自與上開規定有違。
（三）被告係駕駛自用小客車由南往北方向行駛，告訴人原係騎乘機車由東往西之方
      向行駛，業據被告於警訊時供述及告訴人於警訊時指訴在卷，而依前開現場及
      車損照片觀之，被告之自用小客車之車損係位於前保險桿正下方懸掛車牌處及
      右前方向燈處，而告訴人所騎乘之機車則係右側腳踏板及車身毀損，應係被告
      駕車撞及告訴人之機車而發生，至被告辯稱告訴人發覺其車在快車道上後並未
      煞車，要閃過去，重心不穩，才又閃回來碰到其車之保險桿，所以告訴人之機
      車才會倒向右邊云云，惟查被告之自小客車與告訴人之機車毀損情形均頗為嚴
      重，如僅係告訴人之機車因重心不穩，閃回來碰到被告自小客車之保險桿，當
      不致發生如此嚴重之車損情形，且告訴人之機車係倒向被告車右邊，有前開調
      查報告表及照片可稽，被告此部分所辯，非可採。
（四）被告辯稱告訴人騎在快車道上，並且騎得很快始肇致本件事故云云，固經臺灣
      省臺南區車輛行車事故鑑定委員會鑑定結果，認定「甲○○（即告訴人）駕駛
      輕機車，行經設有閃光號誌岔路口，未減速慢行，未注意車前狀況，未依規定
      車道行駛，閃避失當，同為肇事原因」等語，有該會九十年六月八日南鑑字第
      九○○六一七號函附鑑定意見書一份附於原審卷可按，惟查，除被告之供詞外
      ，無其他任何證據足以認定告訴人未依規定車道行駛，而臺灣省車輛行車事故
      覆議鑑定委員會鑑定結果，亦未認定告訴人未依規定車道行駛，有會九十年九
      月十一日府覆議字第九○一七四二號函一份附於原審卷足參，被告所辯告訴人
      騎在快車道上，並且騎得很快始肇致本件事故，尚不足採信，至被告辯稱告訴
      人沒有戴安全帽，怕被警察取締，所以騎得很快云云，惟告訴人有無戴安全帽
      尚與本件事故之肇致無涉，被告所辯，尚屬無據。
（五）被告於前開時、地，駕車行經前開設有閃光紅燈之交岔路口時，理應遵守前述
      規定，減速接近，先停止於該交岔路口前，讓幹線道車先行，而依當時天候晴
      、日間自然光線、柏油路面乾燥、無缺陷、無障礙物、視距良好等情形，有前
      開調查報告表足稽，客觀上並無不能注意之情事，其應注意並能注意，竟疏於
      注意讓幹道車先通行，即貿然前行，進入前開交岔路口，致生車禍肇事，被告
      顯有過失責任。又告訴人騎乘輕機車，行經設有閃光黃燈號誌交岔路口，未減
      速慢行且未注意車前狀況，有違道路交通安全規則第九十條、第九十四條第三
      項、道路交通標誌標線號誌設置規則第二百十一條第一項第一款之規定，亦有
      過失責任。本件經送臺灣省臺南區車輛行車事故鑑定委員會鑑定結果，認定「
      一、乙○○駕駛小客車，行經設有閃光號誌岔路口，支線道車未讓幹（線）道
      車先行，為肇事原因。二、甲○○駕駛輕機車，行經設有閃光號誌岔路口，未
      減速慢行，未注意車前狀況，未依規定車道行駛，閃避失當，同為肇事原因」
      等語，有該會九十年六月八日南鑑字第九○○六一七號函附鑑定意見書一份附
      於原審卷可按，又送臺灣省車輛行車事故覆議鑑定委員會覆議結果，認為「一
      、乙○○駕駛自小客車，行經閃光紅燈號誌交岔路口，支線道車未暫停讓幹線
      道車先行，為肇事主因。二、甲○○駕駛輕機車，行經閃光黃燈號誌交岔路口
      ，未減速慢行且未注意車前狀況，為為肇事次因」等語，有該會九十年九十年
      九月十一日府覆議字第九○一七四二號函一份附於原審卷足憑，臺灣省臺南區
      車輛行車事故鑑定委員會鑑定結果與臺灣省車輛行車事故覆議鑑定委員會覆議
      結果有部分岐異，惟從上述各情觀之，以臺灣省車輛行車事故覆議鑑定委員會
      覆議結果較為明確可採。告訴人係因本件車禍受有前開傷害，被告之過失駕車
      行為，與告訴人所受之傷害間，顯有相當因果關係，雖告訴人甲○○於本件車
      禍之發生亦有過失，惟既由於被告之過失併合而為危害發生之原因，被告之刑
      責，當不能因此相抵而解免，僅可供量刑之斟酌而已。
（六）綜上所述，被告所辯，無非卸責之詞，不足採信，事證明確，被告過失傷害犯
      行堪以認定。
二、核被告所為，係犯刑法第二百八十四條第一項前段之普通過失傷害罪。原審以被
    告罪證明確，因適用刑法第二百八十四條第一項前段、第六十二條前段、第四十
    一條第一項前段，罰金罰鍰提高標準條例第一條前段、第二條規定，並審酌被告
    之生活狀況、品行、智識程度、犯罪所生之危險或損害、告訴所受傷勢亦屬嚴重
    ，然告訴人於本件車禍之發生，亦具肇事因素，及被告為告訴人支付四千五百五
    十元機車修繕費等一切情狀，判處被告拘役四十日，如易科罰金，以三百元折算
    一日，認事用法並無違誤，量刑及易科罰金折算標準之諭知亦稱允當。被告上訴
    否認犯罪，為無理由，應予駁回。
三、查被告未曾受有期徒刑以上刑之宣告，有臺灣高等法院被告全國前案紀錄表一份
    附於本院卷可稽，其因過失致肇本件車禍，事後已與告訴人成立調解，賠償告訴
    人八萬元，業於九十年十二月十一日給付四萬元，有原審法院柳營簡易庭九十年
    度營簡調字第八六號調解筆錄及收據影本各一份附於本院卷可按，被告歷經此次
    偵審程序，當知警惕，信無再犯之虞，因認其所受刑之宣告，以暫不執行為適當
    ，爰併予宣告緩刑三年，以勵自新。
據上論斷，應依刑事訴訟法第三百六十八條，刑法第七十四條第一款，判決如主文。
本案經檢察官劉得鉦到庭執行職務。
中    華    民    國      九十      年      十二      月      二十七    日
              臺灣高等法院臺南分院刑事第二庭
                                      審判長法官  陳    清    溪
                                            法官  蘇    重    信
                                            法官  莊    俊    華
右正本證明與原本無異。
不得上訴。
                                      法院書記官  嚴    巧    花
中    華    民    國      九十      年      十二      月     三十一     日
附錄法條：
刑法第二百八十四條第一項
因過失傷害人者，處六月以下有期徒刑、拘役或五百元以下罰金，致重傷者，處一年
以下有期徒刑、拘役或五百元以下罰金。


司法院資訊處製作；財團法人民間司法改革基金會備份。
